臺灣臺北地方法院刑事判決
111年度審交訴字第117號
公  訴  人  臺灣臺北地方檢察署檢察官
被      告  蔡承恩


上列被告因公共危險等案件，經檢察官提起公訴（111年度偵緝
字第2081號），因被告於本院準備程序中，就被訴事實為有罪之
陳述，經告知簡式審判程序意旨，並聽取公訴人及被告之意見後
，改依簡式審判程序審理，判決如下：
    主  文
蔡承恩犯以下各罪：
一、犯吐氣所含酒精濃度達每公升零點二五毫克以上、服用毒品
    致不能安全駕駛罪，處有期徒刑陸月，如易科罰金，以新臺
    幣壹仟元折算壹日。
二、犯過失傷害罪，處有期徒刑伍月，如易科罰金，以新臺幣壹
    仟元折算壹日。
三、犯駕駛動力交通工具發生交通事故，致人傷害而逃逸罪，處
    有期徒刑柒月。
四、犯駕駛動力交通工具發生交通事故，致人傷害而逃逸罪，處
    有期徒刑柒月。
五、上開得易科罰金所諭知多數有期徒刑部分（即一、二），應
    執行有期徒刑玖月，如易科罰金，以新臺幣壹仟元折算壹日
    。
六、上開不得易科罰金所諭知多數有期徒刑部分（即三、四），
    應執行有期徒刑壹年。　　　　
    事  實
一、蔡承恩分別為下列行為：
　㈠明知大麻及愷他命分屬毒品危害防制條例列管之第二級、第
    三級毒品，施用後將影響協調性及判斷力，而不能安全駕駛
    動力交通工具，仍於民國111年3月4日12時許，在其當時位
    於臺北市○○區○○街000號4樓之居所內，以將愷他命摻入香菸
    內點燃吸食煙霧並抽大麻電子菸之方式而施用愷他命及大麻
    （施用第二級毒品部分，經檢方另案偵辦），已達不能安全
    駕駛動力交通工具之程度；又再於同年月6日凌晨5時許，在
    臺北巿中山區民生東路1段25號地下1層之「萬豪酒店」內，
    飲用威士忌酒後，吐氣所含酒精濃度已達每公升0.25毫克以
    上，仍於同日7時許，駕駛車牌號碼000-0000號自用小客車
    上路，欲返回上址居所。
　㈡嗣於同日7時32分許，行經臺北巿中山區林森北路及長春路口
    時，其原應注意行駛至交叉路口行進應遵守燈光號誌，號誌
    為圓形紅燈表示禁止通行，不得超越停止線或進入路口，而
    依當時天候晴、日間自然光線、柏油路面乾燥無缺陷、無障
    礙物、視距良好，並無不能注意之情事，蔡承恩因飲酒及服
    用毒品後，其認知、專注及行為反應能力下降，竟疏未注意
    及此，闖越臺北市中山區林森北路、長春路交岔路口之紅燈
    ，適有吳俊廷騎乘車牌號碼000-000號普通重型機車搭載葉
    品賢，沿臺北市中山區長春路西往東方向行駛，亦通過上開
    交岔路口，蔡承恩因煞避不及，致撞擊吳俊廷所騎乘之上開
    機車車頭，吳俊廷因而受有左側腓骨開放性骨折、臉部及四
    肢鈍挫傷等傷害；葉品賢亦因此受有右側股骨骨折、右下肢
    鈍挫傷等傷害。
　㈢詎蔡承恩明知其已駕車肇事致人受傷，竟未下車查看，對吳
    俊廷、葉品賢施以救護或為其他必要之措施，亦未報警處理
    ，反基於駕駛動力交通工具發生交通事故，致人傷害而逃逸
    之犯意，猶仍繼續駕車沿林森北路右轉南京東路往西方向行
    駛而逃離現場。
　㈣復於同日7時33分許，行經臺北市中山區重慶北路2段、南京
    西路交岔路口時，本應注意車前狀況及兩車並行之間隔，隨
    時採取必要之安全措施，而依當時並無不能注意之情事，蔡
    承恩因前揭飲酒及服用毒品後，認知、專注及行為反應能力
    下降，竟疏未注意，適有王緒華駕駛車牌號碼000-00號營業
    大客車，沿南京西路東往西方向行駛，蔡承恩因疏未注意而
    自後方追撞王緒華所駕駛之上開營業大客車，致王緒華受有
    頸部其他部位之關節和韌帶扭傷初期照護之傷害（過失傷害
    部分，未據王緒華提出告訴）。詎蔡承恩明知其已駕車肇事
    致人受傷，竟未下車查看，對王緒華施以救護或為其他必要
    之措施，亦未報警處理，反基於駕駛動力交通工具發生交通
    事故，致人傷害而逃逸之犯意，當場棄車逃逸。
　  嗣經警循線到場處理，並於同日7時35分許，對蔡承恩施以
    呼氣酒精濃度測試，測得其吐氣所含酒精濃度達每公升0.39
    毫克，且經蔡承恩同意後採集其尿液送驗，結果呈大麻代謝
    物、愷他命陽性反應，始查知上情。
二、經吳俊廷、葉品賢訴由臺北巿政府警察局中山分局報告臺灣
    臺北地方檢察署檢察官偵查起訴。
    理  由
壹、程序部分：被告蔡承恩所犯為死刑、無期徒刑或最輕本刑為
    3年以上有期徒刑以外之罪，且非高等法院管轄第一審案件
    之罪，其於本院準備程序中就被訴事實為有罪之陳述，經告
    知簡式審判程序之旨，並聽取公訴人及被告之意見後，由本
    院依刑事訴訟法第273條之1第1項規定，裁定進行簡式審判
    程序，且依同法第273條之2、第159條第2項規定，不適用傳
    聞法則有關限制證據能力之相關規定，合先敘明。
貳、實體部分：
一、上開事實，業據被告於警詢及偵查中、本院準備程序中及審
    理時均坦承不諱（見偵字卷第19至28頁、第135至136頁，偵
    緝字卷第13至15頁，本院卷第53至54頁、第60至61頁、第63
    頁），並有附表編號1至21「相關證據名稱及其卷證出處」
    欄所示補強證據可資佐證。
二、依上開補強證據，足見被告任意性之自白有相當之證據相佐
    ，且與事實相符，堪可採認為真。本案事證明確，被告有上
    揭事實欄所示犯行，洵堪認定，應予依法論罪科刑。
三、論罪科刑之依據：
　㈠核被告就事實欄一㈠所為，係犯刑法第185條之3第1項第1款、
    第3款之吐氣所含酒精濃度達每公升0.25毫克以上、服用毒
    品致不能安全駕駛罪；就事實欄一㈡所為，係犯刑法第284條
    前段之過失傷害罪；就事實欄一㈢㈣所為，均係犯刑法第185
    條之4第1項前段之駕駛動力交通工具發生交通事故，致人傷
    害而逃逸罪。　　
　㈡又行為人以一個駕駛行為同時違反刑法第185條之3第1項各款
    所定之情形時，因其駕駛行為只有一個，雖造成不能安全駕
    駛之原因於該條項分款列為處罰，然該條文所保護者為公眾
    安全之社會法益，仍應僅成立一不能安全駕駛罪，而其所符
    合各款之法定事由，應於主文中分別表明。是被告所犯刑法
    第185條之3第第1項第1款、第3款之吐氣所含酒精濃度達每
    公升0.25毫克以上、服用毒品致不能安全駕駛罪，按上說明
    ，僅成立實質上一罪。
　㈢被告以同一過失駕駛行為致告訴人吳俊廷、葉品賢受傷，乃
    一行為同時侵害上開2人身體法益，為想像競合犯，應依刑
    法第55條規定，從一重處斷。
　㈣被告所犯上開4罪，犯意各別，行為互殊，應予分論併罰。
　㈤本案並無道路交通管理處罰條例第86條第1項規定之適用：
　 1、按於酒醉駕車又過失致人受傷之情形，除成立刑法第185
      條之3第1項不能安全駕駛致交通危險罪、刑法第284條前
      段之過失傷害罪外，若過失傷害罪部分又必須適用道路交
      通管理處罰條例第86條第1項「酒醉駕車」之規定加重其
      刑，則該「酒醉駕車」一方面為刑法第185條之3第1項不
      能安全駕駛致交通危險罪之構成要件，同時又是刑法第28
      4條第1項前段過失傷害罪之加重條件，則本於「責任原則
      」、「刑法謙抑原則」並類推適用「重複使用禁止原則」
      及「一行為不二罰原則」，「酒醉駕車」既已成立刑法第
      185條之3第1項之罪名予以處罰，即不得就過失傷害部分
      再適用道路交通管理處罰條例第86條第1項「酒醉駕車」
      之規定，加重其刑（臺灣高等法院暨所屬法院105年法律
      座談會刑事類提案第33號研討結論參照）。
 　2、經查，被告本案所涉酒後駕車、服用毒品致不能安全駕駛
      動力交通工具之行為，既已成立較重之刑法第185條之3第
      1項第1款、第3款之罪，則被告所涉過失傷害部分，若再
      依道路交通管理處罰條例第86條第1項規定加重其刑，顯
      有雙重評價過度處罰之嫌，按上說明，即毋庸再適用道路
      交通管理處罰條例第86條第1項加重其刑，附此敘明。
　㈥爰以行為人之責任為基礎，審酌被告明知毒品、酒精對人之
    意識能力具有影響，施用毒品及酒後駕車對一般道路往來之
    公眾皆具有高度危險性，卻仍不恪遵法令，雖悉毒品、酒精
    成分將降低駕駛人之專注、判斷、操控及反應能力，於本案
    服用毒品、酒類後，竟仍駕駛有肇事危險性之自用小客車，
    行駛在市區道路上，對交通安全已產生相當程度之危害；復
    因駕駛疏於注意，致他人受傷，復未下車採取任何救護、照
    顧措施，即逕自駕駛汽車離去，罔顧他人身體安全，所為誠
    屬不該；兼衡被告犯後坦承犯行，與告訴人葉品賢、被害人
    王緒華調解成立，此有本院調解筆錄附卷為憑（見本院卷第
    69至70頁，偵緝字卷第35頁）；併參以其測得吐氣所含酒精
    濃度達每公升0.39毫克、服用毒品致不能安全駕駛之違反義
    務程度、駕駛動力交通工具之時間與路段；被告自述大學肄
    業之智識程度、以打臨工為業、收入不穩定、未婚、需扶養
    父親等家庭生活經濟狀況（見本院卷第64頁）；另審酌其犯
    罪之動機、目的及手段、本案情節、告訴人及被害人等所受
    傷勢狀況、所生損害等一切情狀，爰分別量處如主文所示之
    刑，並就得易科、不得易科罰金所諭知之多數有期徒刑分別
    定其應執行之刑，另就得易科罰金所諭知之有期徒刑暨其應
    執行之刑，並均諭知易科罰金之折算標準，以示懲儆。
據上論斷，應依刑事訴訟法第273條之1第1項、第299條第1項前
段，刑法第185條之3第1項第1款、第3款、第284條前段、第185
條之4第1項前段、第55條、第41條第1項前段、第8項、第51條第
5款，刑法施行法第1條之1第1項，判決如主文。
本案經檢察官黃正雄提起公訴，檢察官吳春麗到庭執行職務。
中　　華　　民　　國　　111 　年　　12　　月　　7 　　日
　　　　　　　　　刑事第二十二庭  法　官  葉詩佳
上正本證明與原本無異。 
如不服本判決應於收受送達後20日內向本院提出上訴書狀，並應
敘述具體理由；其未敘述上訴理由者，應於上訴期間屆滿後20日
內向本院補提理由書（均須按他造當事人之人數附繕本）「切勿
逕送上級法院」。告訴人或被害人如對於本判決不服者，應具備
理由請求檢察官上訴，其上訴期間之計算係以檢察官收受判決正
本之日期為準。 因疫情而遲誤不變期間，得向法院聲請回復原
狀。
                                  書記官  巫佳蒨 
中　　華　　民　　國　　111 　年　　12　　月　　7 　　日
附表：
編號 相關證據名稱及其卷證出處 1 告訴人吳俊廷於警詢及偵查中之證述（見偵字卷第29至32頁、第163至164頁）。 2 告訴人葉品賢於警詢及偵查中之證述（見偵字卷第33至36頁、第163至164頁）。 3 被害人王緒華於警詢及偵查中之證述（見偵字卷第37至40頁、第163至164頁，偵緝字卷第13至15頁）。 4 111年3月6日臺北巿政府警察局中山分局民權一派出所職務報告及地圖（見偵字卷第49至51頁）。 5 道路交通事故現場圖（見偵字卷第83至85頁）。 6 道路交通事故調查報告表㈠、㈡（見偵字卷第95至97頁）。 7 臺北巿政府警察局中山分局交通分隊道路交通事故補充資料表（見偵字卷第87頁）。 8 臺北巿政府警察局中山分局交通分隊道路交通事故談話紀錄表（見偵字卷第89頁）。 9 臺北巿政府警察局道路交通事故肇事人自首情形紀錄表（見偵字卷第101頁）。 10 監視器、密錄器及行車紀錄器錄影畫面翻拍照片（見偵字卷第53至59頁）。 11 被告之馬偕紀念醫院診斷證明書（見偵字卷第41頁）。 12 告訴人吳俊廷之馬偕紀念醫院診斷證明書（見偵字卷第43頁）。 13 告訴人葉品賢之馬偕紀念醫院診斷證明書（見偵字卷第45頁）。 14 被害人王緒華之臺北巿立聯合醫院（忠孝院區）診斷證明書（見偵字卷第47頁）。 15 臺北市政府警察局偵辦毒品案件尿液檢體委驗單（見偵字卷第155頁）。 16 台灣尖端先進生技醫藥股份有限公司111年3月22日檢體編號：158257號濫用藥物檢驗報告（見偵字卷第157頁）。 17 法務部調查局111年6月7日調科壹字第11103189690號鑑定書（見偵緝字卷第51頁）。 18 臺北市政府警察局中山分局酒精呼氣測定紀錄表（見偵字卷第61頁）。 19 臺北市政府警察局舉發違反道路交通管理事件通知單（見偵字卷第69頁）。 20 臺北市政府警察局吐氣酒精濃度檢測程序暨拒測法律效果確認單（見偵字卷第63頁）。 21 財團法人工業技術研究院呼氣酒精測試器檢定合格證書（見偵字卷第67頁）。 
附錄本案論罪科刑法條全文：
中華民國刑法第185條之3
駕駛動力交通工具而有下列情形之一者，處3年以下有期徒刑，
得併科30萬元以下罰金：
一、吐氣所含酒精濃度達每公升零點二五毫克或血液中酒精濃度
    達百分之零點零五以上。
二、有前款以外之其他情事足認服用酒類或其他相類之物，致不
    能安全駕駛。
三、服用毒品、麻醉藥品或其他相類之物，致不能安全駕駛。
因而致人於死者，處3年以上10年以下有期徒刑，得併科2百萬元
以下罰金；致重傷者，處1年以上7年以下有期徒刑，得併科1百
萬元以下罰金。
曾犯本條或陸海空軍刑法第54條之罪，經有罪判決確定或經緩起
訴處分確定，於十年內再犯第1項之罪因而致人於死者，處無期
徒刑或5年以上有期徒刑，得併科3百萬元以下罰金；致重傷者，
處3年以上10年以下有期徒刑，得併科2百萬元以下罰金。
中華民國刑法第185條之4
駕駛動力交通工具發生交通事故，致人傷害而逃逸者，處6月以
上5年以下有期徒刑；致人於死或重傷而逃逸者，處1年以上7年
以下有期徒刑。
犯前項之罪，駕駛人於發生交通事故致人死傷係無過失者，減輕
或免除其刑。
中華民國刑法第284條
因過失傷害人者，處1年以下有期徒刑、拘役或10萬元以下罰金
；致重傷者，處3年以下有期徒刑、拘役或30萬元以下罰金。